【裁判字號】    97,裁,5149
【裁判日期】    971127
【裁判案由】    聲請迴避
【裁判全文】
最  高  行  政  法  院  裁  定
                                      97年度裁字第5149號
抗  告  人  三彪科技股份有限公司
代  表  人  甲○○
訴訟代理人  劉法正律師
            楊祺雄律師（兼送達代收人）
上列抗告人與相對人經濟部智慧財產局間損害賠償事件，聲請法
官迴避，對於中華民國97年10月3日智慧財產法院97年度行聲字
第1號裁定提起抗告，本院裁定如下︰
    主  文
抗告駁回。
抗告訴訟費用由抗告人負擔。
    理  由
一、按抗告法院認抗告為不合法或無理由者，應為駁回抗告之裁
    定。
二、抗告意旨略謂：基於李得灶法官同為台北高等行政法院93年
    度訴字第3290號案件及本事件之受命法官，二案之基礎事實
    雷同、當事人同一及爭點同一之客觀事實，李得灶法官恐有
    居於成見之虞。如李得灶法官於本事件做成相反於台北高等
    行政93年度訴字第3290號案件之認定，則不啻承認自己先前
    見解之錯誤，依一般經驗法則及合理觀點，實難期待李得灶
    法官針對本事件為公平裁判云云，求為廢棄原裁定。
三、本院按：「遇有下列各款情形，當事人得聲請法官迴避：一
    、．．．二、法官有前條以外情形，足認其執行職務有偏頗
    之虞者。」民事訴訟法第33條第1項第2款定有明文，此規定
    依行政訴訟法第20條規定，於行政訴訟程序亦有準用。次按
    民事訴訟法第33條第1項第2款所謂足認法官執行職務有偏頗
    之虞之情形，係指「法官對於訴訟標的有特別利害關係，或
    與當事人之一造有密切之交誼或嫌怨，或基於其他情形客觀
    上足疑其為不公平之審判者為其原因事實，若僅憑當事人之
    主觀臆測，或認法官指揮訴訟欠當，則不得謂其有偏頗之虞
    。」（最高法院69年臺抗字第457號判例意旨）；又「僅於
    訴訟進行中有所指揮或裁判，致當事人一造不利，在主觀上
    疑其不公，自不能遽以偏頗為理由聲請拒卻。」、「推事參
    與別一訴訟事件之裁判，於理由項下表示關於攻擊或防禦方
    法之意見及法律上之意見，對於現尚繫屬之訴訟事件當事人
    一造，縱有不利，亦不能認其執行職務有偏頗之虞。」（同
    院18年抗字第342號及74年台抗字第20號判例意旨）。抗告
    人以李得灶法官曾參與臺北高等行政法院93年度訴字第3290
    號判決，恐有先入為主之定見，作為足認其執行職務有偏頗
    之虞者之理由，而聲請李得灶法官迴避，然法官曾參與別一
    訴訟事件之裁判，所持法律上見解，對於現繫屬訴訟事件之
    當事人一造不利，不能認為法官執行職務有偏頗之虞。原審
    法院97年度行商更（一）字第1號案件之更審前原裁判乃臺
    北高等行政法院93年度訴字第3124號判決，李得灶法官並未
    參與該判決，本無法定應自行迴避之事由，自難以其參與另
    案93年度訴字第3290號裁定為由，聲請其迴避。原裁定認抗
    告人之聲請理由與民事訴訟法第33條第1項第2款規定得聲請
    法官迴避之要件不合，自難認其聲請迴避為有理由，駁回其
    聲請，核無違誤。抗告論旨，仍執前詞，求予廢棄，為無理
    由，應予駁回。
四、據上論結，本件抗告為無理由。依行政訴訟法第104條、民
    事訴訟法第95條、第78條，裁定如主文。
中    華    民    國    97    年    11    月    27    日
                    最高行政法院第二庭
                        審判長法官  高  啟  燦
                              法官  林  茂  權
                              法官  曹  瑞  
                              法官  黃  合  文
                              法官  廖  宏  明
以  上  正  本  證  明  與  原  本  無  異
中    華    民    國    97    年    11    月    27    日
                              書記官  邱  彰  德


司法院資訊處製作；財團法人民間司法改革基金會備份。
